【裁判字號】    91,自,258
【裁判日期】    920527
【裁判案由】    偽造文書
【裁判全文】
臺灣桃園地方法院刑事判決                          九十一年度自字第二五八號
    自  訴  人  乙○○
    被      告  丙○○
右列被告因偽造文書案件，經自訴人提起自訴，本院判決如左：
    主  文
丙○○無罪。
    理  由
一、自訴意旨略以：被告丙○○係弘翔貨運交通有限公司（下稱弘翔公司）之負責人
    ，自訴人於民國九十年八月底向翔聖貨運有限公司（下稱翔聖公司）以新臺幣（
    下同）八十五萬元購買車牌號碼ＡＯ—００九號大貨車後，即靠行在弘翔公司，
    詎被告於九十一年一月間某日，竟未經自訴人之同意，擅自偽造文件，將該大貨
    車向日盛國際商業銀行股份有限公司（下稱日盛銀行）辦理抵押貸款七十萬元，
    嗣因被告未交該貸款本金及利息，致該大貨車遭日盛銀行抵償貸款，致使自訴人
    蒙受重大損失，因認被告涉犯刑法第二百十條偽造私文書罪嫌。
二、按犯罪事實應依證據認定之，無證據不得推定其犯罪事實；不能證明被告犯罪者
    ，應諭知無罪之判決，刑事訴訟法第一百五十四條、第三百零一條第一項分別定
    有明文。又所謂認定犯罪事實之證據，係指足以認定被告確有犯罪行為之積極證
    據而言，如未發現相當證據，或證據不足以證明，自不能以推測或擬制之方法，
    以為裁判基礎。再認定不利於被告之事實，需依積極證據，茍積極證據不足為不
    利於被告事實之認定時，即應為有利於被告之認定，更不必有何有利之證據（最
    高法院四十年臺上字第八六號、三十年上字第八一六號判例意旨參照），復按刑
    法第二百十條之偽造私文書罪，以偽造他人名義之文書為必要，被告將自己所有
    之土地借與他人使用，以自己之名義與他人訂立借用契約，殊無偽造私文書之可
    言（最高法院四十八年臺上字第三四三號判例參照）。
三、訊據被告丙○○固不否認上開車牌號碼ＡＯ—００九號大貨車係自訴人靠行在伊
    負責之弘翔公司，並於九十一年一月七日將該大貨車向日盛銀行辦理動產擔保抵
    押貸款，嗣因無法繳納貸款本金及利息，致該大貨車經日盛銀行取回求償等情不
    諱，惟堅詞否認有何自訴人所指之偽造私文書犯行，辯稱：當初自訴人買該大貨
    車時，因積欠尚興國際通運有限公司（下稱尚興公司）之靠行費、保險等費用，
    伊就先幫自訴人墊款十幾萬元，另外曾開支票借給自訴人周轉，而自訴人前後共
    欠伊二十幾萬元，後來弘翔公司遭人倒帳，伊準備將該大貨車向日盛銀行借錢時
    ，有打電話告訴自訴人說要去借錢，自訴人當時也有同意，伊係以弘翔公司之名
    義去貸款，並未偽造證件及自訴人之名義去貸款等語。
四、經查：
（一）上開車牌號碼ＡＯ—００九號大貨車原係國星汽車通運有限公司所有，於八十
      五年十月十六日過戶登記在鴻福交通有限公司名下，於八十八年一月二十九日
      過戶登記為翔聖公司所有，因自訴人於翔聖公司擔任司機，於九十年八月十六
      日以八十五萬元向翔聖公司購買該大貨車，而於九十年十月四日暫時過戶登記
      尚興公司名下，嗣於同年十二月三十一日又將該車過戶登記在被告負責之弘翔
      公司乙節，業據自訴人指述明確，核與證人甲○○於本院調查時證稱：「（怎
      麼會認識乙○○？）他是在我爸爸林清吉所開設之翔聖貨運公司當司機，翔聖
      公司是以我爸爸同居人女兒李瑜彗名字開設的」、「（自訴人離職後有無向公
      司買壹部貨車？）有」、「（當時以多少錢賣給他？）我記得應該是八十五萬
      元」、「（是不是你所簽的？《提示收據並告以要旨》）這個收據是我簽收的
      ，錢已經付清了」等語（見本院九十二年四月二十日訊問筆錄第二頁、第三頁
      ）相符，並有自訴人提出之收據影本、汽車行車執照影本、保險證影本、臺北
      市監理處九十二年二月十九日北市監三字第０九二六０四四一九００號函暨所
      附車籍異動資料及交通部公路總局臺北區監理所九十二年二月二十六日北監車
      字第０九二０００三九一０號函暨所附ＡＯ—００九號車過戶、異動資料登記
      書影本附卷可稽，且被告於本院調查時對於自訴人將上開大貨車靠行在弘翔公
      司、被告當時為弘翔公司之董事等情，亦不否認，復有臺北市政府九十二年二
      月十八日府建商字第０九二０五五二九七號函暨所附弘翔公司登記資料在卷可
      憑，堪認自訴人所指上開大貨車為其所購買，並靠行在被告負責之弘翔公司之
      事實為真。
（二）而被告於九十一年一月七日將該大貨車向日盛銀行設定動產擔保抵押貸款，借
      貸六十九萬一千二百元（自訴人誤認為七十萬元），嗣因無法繳納貸款本金及
      利息，該大貨車業經日盛銀行取回求償等情，業據被告於本院調查時坦承：「
      （你向日盛銀行借錢，為何沒有還？）因為公司被人家倒了，沒辦法」、「（
      你拿什麼資料去辦理貸款？）車子之原始資料」、「（在哪邊辦理？）我是在
      桃園日盛銀行借款，．．．」等語（見本院九十二年三月二十六日訊問筆錄第
      五頁、第七頁）明確，復有臺北市監理處九十二年二月十九日北市監三字第０
      九二六０四四一九００號函暨所附動產擔保交易動產抵押設定登記申請書、車
      輛動產抵押契約書附卷可稽，惟觀之上開動產擔保交易動產抵押設定登記申請
      書、車輛動產抵押契約書記載之債務人為弘翔公司，連帶保證人則為被告、丁
      ○○、許榮華等三人，可見被告係將該大貨車之車籍原始資料向日盛銀行辦理
      動產擔保抵押借款，又該大貨車之登記名義人為弘翔公司，則被告既為弘翔公
      司之負責人，自無必要偽造證件向日盛銀行辦理貸款之必要，是被告辯稱伊係
      以弘翔公司之名義去貸款，並未偽造證件及以自訴人之名義去貸款等語，應堪
      採信，則自訴人指稱被告偽造證件向日盛銀行辦理動產擔保抵押貸款云云，容
      有誤會。
（三）至被告辯稱自訴人欠伊二十幾萬元，伊辦理貸款有經過自訴人之同意云云，除
      自訴人積欠被告稅金、保險費、靠行費及借款乙節為自訴人所不否認外，對於
      被告辯稱有經自訴人之同意，以該大貨車向日盛銀行貸款部分，業經自訴人否
      認在卷（見本院九十二年三月二十六日訊問筆錄第五頁），而上開大貨車確係
      自訴人所出資購買，為自訴人所有，當時之所以登記在弘翔公司名下，係因該
      大貨車為營業使用，依據公路法第三十四條、第三十九條第一項、第二項及汽
      車運輸業審核細則第四條之規定，營業用大貨車之牌照必須以公司或行號登記
      ，不能以自然人名義登記，此亦有交通部九十二年四月十四日交路字第０九二
      ００二九七五五號函在卷可參，是自訴人雖係該大貨車之真正所有人，依上開
      規定不能以其名義登記為所有人，被告固係該大貨車登記名義人弘翔公司之負
      責人，其欲處分該大貨車仍應經所有人即自訴人之同意，始為合法，惟自訴人
      提起本件自訴，係以被告未經其同意，偽造證件將該大貨車向日盛銀行辦理動
      產擔保抵押貸款，認被告所為係犯刑法第二百十條之偽造文書罪嫌，然被告係
      以弘翔公司之名義向日盛銀行辦理動產擔保抵貸款，並以自己為貸款之連帶保
      證人，並未偽造自訴人之名義或偽造證件向日盛銀行抵押貸款，已如前所述，
      則本件被告縱使未經自訴人之同意，將該大貨車向日盛銀行辦理動產擔保抵押
      貸款，亦與刑法第二百十條之偽造私文書罪之犯罪構成要件不符，自訴人遽以
      被告未經其同意，將該大貨車向日盛銀行辦理動產擔保抵押貸款，認被告有偽
      造證件之偽造私文書罪嫌，顯有誤解。
（四）綜上證據及情節，本件與刑法第二百十條偽造私文書罪之所謂偽造他人名義之
      文書尚屬有間，縱使被告未經自訴人之同意，擅自將上開大貨車向日盛銀行辦
      理動產擔保抵押貸款，被告亦無自訴意旨所指之偽造私文書犯行，此外，復查
      無其他積極證據足資被告有自訴人所指之偽造私文書犯行，因認不能證明被告
      犯罪，自應為被告無罪之諭知。
據上論斷，應依刑事訴訟法第三百四十三條、第三百零一條第一項，判決如主文。
中      華       民        國      九十二    年     五    月  二十七    日
                                    臺灣桃園地方法院刑事第二庭
                                        審判長法  官   徐培元
                                              法  官   曾正耀
                                              法  官   許乃文
右正本證明與原本無異。
如不服本判決，應於判決送達後十日內向本院提出上訴狀( 應附繕本 )，上訴於
臺灣高等法院。
                                              書記官   王曉雁
中        華        民        國     九十二   年   五   月    二十九    日


司法院資訊處製作；財團法人民間司法改革基金會備份。
